最高法院刑事裁定　　　　　　　　　　　　　　　　九十一年度台抗字第四五四號
　　抗　告　人　甲○○
右抗告人因偽造文書案件，不服台灣高等法院中華民國九十一年八月二十三日駁回聲
請再審之裁定（九十一年度聲再更(一)字第八號），提起抗告，本院裁定如左：
    主  文
抗告駁回。
    理  由
本件原裁定以抗告人甲○○聲請再審意旨略以：(一)、陳龍山係金鴻經貿有限公司（下
稱金鴻公司）之負責人，及李禹璁（即李敏雄）於民國八十九年四月二十九日，與坐
落臺北市○○路三七九巷二號房地（李招君與謝政方合資）之出賣人李招君（所有權
人為謝政方，由李招君代表簽約）至「榮邦代書事務所」簽訂買賣契約，而由陳龍山
簽約，約定陳龍山應於三日內提供房屋過戶及貸款資料（包括個人印鑑證明、印鑑章
、公司執照、公司章程、變更登記表、公司董事、股東名單、進出口廠商登記卡、損
益表、資產負債表、銷售額與稅額申報書、營利事業所得稅結算申報書、公契等）。
而本案偽造之資產負債表及營利事業所得稅申報書等文書，早經陳龍山等二人行使於
「榮邦代書事務所」，且依借用證明書附註第三條：「乙方（即李招君）同意於民國
八十九年六月二十九日前辦妥貸款額度」之約定，可知辦理銀行貸款事宜係賣方李招
君之義務，抗告人為協助胞姊李招君辦理銀行貸款事宜，始將相關文件傳真至銀行或
陪同會勘及補送資料，另抗告人係持「金鴻公司李有財」名片與銀行聯絡，並係被動
應通知到場會勘房屋，實無與陳龍山等二人共同行使偽造公文書及基於意圖為自己不
法所有之犯意聯絡，而係不知情被利用。該等房屋過戶及貸款資料證據於原審法院九
十年十二月十八日原審判決前已存在，因未發見存在於「榮邦代書事務所」，抗告人
嗣後始行發見，合於刑事訴訟法第四百二十條第一項第六款所謂發見確實之新證據。
該等新證據本身形式上觀察，無顯然之瑕疵，毋須經調查程序，足以動搖原確定判決
，而應受無罪判決，並提出乃胞姊李招君戶籍謄本、土地房屋買賣契約書、借用證明
書及三紙支票等存在於原審判決前之證據以為再審之事由。(二)、第一審法院於九十年
十月二日訊問時，陳龍山陳稱：「我要給甲○○的佣金的問題，我是跟李敏雄講的，
沒有直接與甲○○講」，可證明抗告人並無同意收受佣金之事實。原判決就該筆錄內
涵之真正意義未有發現，亦未審酌。(三)、抗告人於八十九年六月十五日傳真建築改良
物及土地所有權狀至彰化銀行三重埔分行，銀行指定之代書於翌日即請領土地、建物
謄本，「上揚代書事務所」已出具免用統一發票收據至銀行，經受銀行通知之金鴻公
司轉知抗告人該件有問題，抗告人除取回文件交予金鴻公司，並於銀行付訖謄本費新
台幣（下同）三百元，足證抗告人並非原判決所認定因心虛畏罪而前去取回文件。且
前去取回係經銀行通知之金鴻公司轉知抗告人，亦與事理無違。(四)、陳龍山於原判決
認定抗告人將前開房地所有權狀傳真至彰化銀行三重埔分行前，即已向華南銀行埔墘
分行等二十餘家銀行申請貸款，此有金融聯合徵信中心徵信資料，及抗告人與華南銀
行埔墘分行藍先生之電話錄音附卷可稽，足以動搖原確定判決所認定抗告人與陳龍山
、李禹璁二人有犯意聯絡之事實。(五)、依前開登記謄本他項權利部顯示，該房地已設
定一千五百三十六萬元之抵押權予世華銀行（實際借款一千萬元），縱彰化銀行三重
埔分行准予核可貸款，亦無法達一千萬元以上之獲利，依經驗法則，銀行核可代償時
，先設定第二順位抵押權，於前順位銀行貸款受代償時，由前順位銀行出具同意塗銷
抵押權及清償證明文件，後順位銀行塗銷該登記後，為第一順位抵押權，前開房地仍
承受一千萬元貸款，陳龍山等二人未因此獲利一千萬元。該二人蓄意詐騙得利之部分
，無非以扣除原貸款一千萬元外，另交付予賣方五十萬元、一百三十萬元、一百萬元
之三紙支票未予兌現，隨即轉手獲利，亦僅二百八十萬元之利益而已。縱以所謂百分
之三佣金，亦非數十萬元之報酬，且自行轉手亦非由抗告人獲得，遑論抗告人自始未
同意收受佣金，亦無收到佣金之證據足以證明。以上事證合於刑事訴訟法第四百二十
條第一項第六款所謂發現確實之新證據之情形，爰提起再審等語。
按因發現確實之新證據，足認受有罪判決之人應受無罪、免訴、免刑或輕於原判決所
認罪名之判決者，得聲請再審，固為刑事訴訟法第四百二十條第一項第六款所明定。
惟所謂「發現確實之新證據」，係指該證據於事實審法院判決前業已存在，為法院、
當事人所不知，不及調查斟酌，至其後始行發現，且就證據本身形式觀察，固不以絕
對不須經過調查程序為條件，但必須顯然可認為足以動搖原有罪之確定判決，而為受
判決人無罪、免訴、免刑或輕於原判決所認罪名之判決者為限。原裁定以抗告人聲請
再審所提出之土地房屋買賣契約書、借用證明書及三紙支票、九十年十月二日之陳龍
山訊問筆錄、免用統一發票收據、金融聯合徵信中心徵信資料、土地登記謄本等證據
，均於原審審理時已提出附卷，顯非為法院及當事人所不知之新證據。至戶籍謄本所
示李招君為抗告人胞姊之事實，抗告人於事實審法院判決前早已知悉，且得提出供法
院審酌，自非新證據。另提出之電話錄音帶，乃於原判決確定後之九十一年四月十一
日作成，非屬事實審法院判決前業已存在之證據。是以抗告人所提上開證據均不合「
發現確實之新證據」之要件。至於抗告人爭辯，伊係為李招君處理事務而傳真文件予
銀行或被動到場會勘房屋云云，要係事實上之爭執。又陳龍山、李禹璁事前縱曾將偽
造之申報書等文書行使於榮邦代書事務所；或陳龍山曾向二十多家銀行申請貸款等情
事，均與本件待證事實無涉，不能執此證明抗告人嗣後向銀行行使該等文書係不知情
或與陳龍山等二人無犯意聯絡。另抗告人經金鴻公司通知前去銀行取回文件一事，原
判決理由亦有論述。是上開情事均非「發現確實之新證據」，且不足以動搖原確定判
決。因認抗告人所指各情，均不合刑事訴訟法第四百二十條第一項第六款之規定，本
件再審之聲請為無理由，予以裁定駁回。經核於法並無違誤。抗告意旨仍執陳詞，指
摘原裁定違法，尚無理由，應予駁回。
據上論結，應依刑事訴訟法第四百十二條，裁定如主文。
中      華      民      國    九十一    年     十一     月    二十一    日
                              最高法院刑事第六庭
                                  審判長法官  吳  雄  銘
                                        法官  池  啟  明
                                        法官  石  木  欽
                                        法官  郭  毓  洲
                                        法官  吳  三  龍
      右正本證明與原本無異
                                              書  記  官
中      華      民      國    九十一    年     十一     月    二十五    日
